臺灣高等法院花蓮分院刑事判決
111年度上訴字第30號
上  訴  人  臺灣臺東地方檢察署檢察官
被      告  李朝信


選任辯護人  曾炳憲律師
上列上訴人因被告違反槍砲彈藥刀械管制條例案件，不服臺灣臺
東地方法院110年度訴字第141號中華民國111年2月18日第一審判
決（起訴案號：臺灣臺東地方檢察署110年度偵字第564號），就
刑之部分提起一部上訴，本院判決如下：
    主  文
上訴駁回。
    事實及理由
一、按刑事訴訟法第348條於民國110年6月16日修正，同年月18
    日施行，修正施行後規定「上訴得對於判決之一部為之（第
    1項）。對於判決之一部上訴者，其有關係之部分，視為亦
    已上訴。但有關係之部分為無罪、免訴或不受理者，不在此
    限（第2項）。上訴得明示僅就判決之刑、沒收或保安處分
    一部為之（第3項）」。本案於上開規定修正通過施行後之1
    11年3月25日繫屬本院，有臺灣臺東地方法院111年3月24日
    東院漢刑溫110訴141字第1110004426號函上本院收狀戳可參
    （見本院卷第5頁），上訴之效力及範圍即應適用現行刑事
    訴訟法第348條之規定（最高法院110年度台上大字第5375號
    裁定意旨參照）。查檢察官已明示針對原審科刑部分提起一
    部上訴（見本院卷第74頁）。被告李朝信本案犯罪之事實、
    證據、理由、論罪（含罪名、罪數），及沒收均非本院審理
    範圍，就上開部分爰均引用第一審判決書之記載（如附件）
    ，先予說明。
二、檢察官上訴意旨：被告之犯罪動機、犯罪情節、犯罪所生之
    危害及犯後態度等情狀，僅可為法定刑內從輕科刑之標準，
    尚不得據為刑法第59條酌量減輕之理由，是原審依上開情狀
    認被告有刑法第59條之情形而酌減其刑，並非合法。又被告
    本案係犯槍砲彈藥刀械管制條例第8條第4項之未經許可非法
    持有可發射金屬或子彈具有殺傷力之改造槍枝罪，最輕法定
    本刑為有期徒刑3年以上，本已不得為緩刑諭知；又被告持
    有槍彈經警盤查時棄車逃逸，前又有違反槍砲彈藥刀械管制
    條例之前科紀錄，難認被告犯後態度良好，復難認被告已無
    再犯之虞，是原審對被告為緩刑之宣告亦屬不當。為此請求
    撤銷原判決關於刑之部分，另為適法之判決。　　
三、上訴理由之論斷：
　㈠刑法第59條之部分：
　　按刑法第59條規定犯罪之情狀顯可憫恕者，得酌量減輕其刑
    ，其所謂「犯罪之情狀」，與同法第57條規定科刑時應審酌
    之一切情狀，並非有截然不同之領域，於裁判上酌減其刑時
    ，應就犯罪一切情狀（包括第57條所列舉之10款事項），予
    以全盤考量，審酌其犯罪有無顯可憫恕之事由，即有無特殊
    之原因與環境，在客觀上足以引起一般同情，以及宣告法定
    最低度刑，是否猶嫌過重等等，資為判斷，且適用刑法第59
    條酌量減輕其刑時，並不排除同法第57條所列舉10款事由之
    審酌（最高法院95年度台上字第6157號、101年度台上字第5
    393號判決意旨參照）。又槍砲彈藥刀械管制條例第8條第4
    項非法持有可發射子彈具殺傷力之槍枝罪之法定刑為「3年
    以上10年以下有期徒刑，併科新臺幣（下同）7百萬元以下
    罰金」，然同為非法持有、寄藏可發射子彈具殺傷力之槍枝
    者，原因動機不一，犯罪情節未必盡同，或有仗勢而擬逞兇
    鬥狠者，亦有單純持有之分，態樣非可一概而論，其行為所
    造成危害社會之程度自屬有異，法律科處此類犯罪，所設之
    法定最低本刑不可謂不重，倘依個案情狀予以減輕，即可達
    社會防衛之目的者，自可依客觀之犯行與主觀之惡性二者加
    以考量其情狀，是否有可憫恕之處，適用刑法第59條之規定
    酌量減輕其刑，期使個案裁判之量刑，能斟酌至當，符合比
    例原則。查被告持有本案槍枝雖已10年，然無證據顯示被告
    有持之作為其他不法行為使用，又被告持有本案槍枝係為驅
    趕山豬以避免作物遭破壞，且該槍枝僅能手動單發，無法自
    動連續擊發，業據被告供明（見警卷第5頁；偵卷第53頁；
    原審卷第38頁、第92頁；本院卷第75、96頁），徵顯其犯罪
    動機單純，對大眾安全與社會秩序之危害程度尚屬輕微，且
    被告犯後始終坦承犯行，深表悔悟，併衡酌被告本案犯罪情
    節，實與擁槍自重而從事其他犯行之徒有別，倘逕依槍砲彈
    藥刀械管制條例第8條第4項規定處以法定最低度刑即有期徒
    刑3年，猶有情輕法重、過苛之憾，在客觀上應足以引起一
    般之同情，尚有堪資憫恕之處，本院認依其情狀處以相當之
    有期徒刑，即足以懲儆，並可達防衛社會之目的，應適用刑
    法第59條規定，酌量減輕其刑。原判決同此認定，核無不當
    。檢察官上訴意旨指摘原判決依刑法第59條規定減刑並非適
    法云云，為無理由。
　㈡緩刑之部分：　
　　按法院是否宣告緩刑，有其自由裁量之職權，而基於尊重法
    院裁量之專屬性，對其裁量宜採取較低之審查密度，祇須行
    為人符合刑法第74條第1項所定之條件，法院即得宣告緩刑
    ，與行為人犯罪情節是否重大，犯罪後是否有悔意或態度是
    否良好，是否累犯或再犯，並無絕對必然之關聯性；倘事實
    審法院未有逾越法律所規定之範圍，或濫用其權限，即不得
    任意指為違法。又司法院訂頒之「法院加強緩刑宣告實施要
    點」，提供法官於具體個案裁量宣告緩刑時之建議參考事項
    ，本無拘束法官於個案裁量是否宣告緩刑之效力；個案是否
    宣告緩刑，仍應依據刑法相關規定獨立審判，並非據此剝奪
    或限縮法官審酌個案情節適切緩刑宣告之裁量權限。原審判
    決於理由欄內已詳予說明被告合於緩刑要件及宜於緩刑宣告
    之情，宣告被告附條件緩刑，並未濫用自由裁量之權限，經
    核應屬妥適。況且，被告本案所犯之罪，經原審依刑法第59
    條規定減輕其刑後，量處之宣告刑為有期徒刑2年，業已符
    合刑法第74條第1項規定得宣告緩刑之宣告刑要件，是檢察
    官以被告所犯之罪為最輕本刑有期徒刑3年以上之重罪，不
    符緩刑規定云云，無可採憑。又被告本案為警查獲時，雖因
    一時慌張而棄車逃逸，然其自查獲時起始終坦認犯行，深表
    悔意，難認其犯後態度不佳。另被告於83年間違反槍砲彈藥
    刀械管制條例之前案（經判處有期徒刑3月，緩刑2年），業
    經緩刑期滿且緩刑之宣告未經撤銷，依刑法第76條前段規定
    ，上開刑之宣告即失效力，視為未曾受刑之宣告，故實難以
    該距今已將近30年前之前科，遽認被告仍有再犯之虞。從而
    ，檢察官上訴意旨指摘原審諭知緩刑不當云云，無非係對原
    審諭知緩刑裁量權之適法行使任意指摘，難認可採。
四、綜上，檢察官以原判決適用刑法第59條之規定減刑，及宣告
    緩刑不當為由提起上訴，為無理由，應予駁回。　　　
據上論斷，應依刑事訴訟法第368條、第373條，判決如主文。
本案經檢察官羅佾德提起公訴，檢察官洪清秀提起上訴，檢察官
黃怡君到庭執行職務。
中　　華　　民　　國　　111 　年　　9 　　月　　16　　日
                  刑二庭審判長法  官  林慧英
　　　　　　　　　　　　　　　法  官  李水源
　　　　　　　　　　　　　　　法  官  謝昀璉 
以上正本證明與原本無異。
如不服本判決，應於收受送達後20日內向本院提出上訴書狀，其
未敘述理由者，並得於提起上訴狀後20日內向本院補提理由書（
均須按他造當事人之人數附繕本）「切勿逕送上級法院」。
因疫情而遲誤不變期間，得向法院聲請回復原狀。
中　　華　　民　　國　　111 　年　　9 　　月　　16　　日
                              書記官  劉又華
附錄本案論罪科刑法條：
槍砲彈藥刀械管制條例第8條
未經許可，製造、販賣或運輸制式或非制式鋼筆槍、瓦斯槍、麻
醉槍、獵槍、空氣槍或第4條第1項第1款所定其他可發射金屬或
子彈具有殺傷力之各式槍砲者，處無期徒刑或5年以上有期徒刑
，併科新臺幣1千萬元以下罰金。
未經許可，轉讓、出租或出借前項所列槍砲者，處5年以上有期
徒刑，併科新臺幣1千萬元以下罰金。
意圖供自己或他人犯罪之用，而犯前二項之罪者，處無期徒刑或
7年以上有期徒刑，併科新臺幣1千萬元以下罰金。
未經許可，持有、寄藏或意圖販賣而陳列第1項所列槍砲者，處3
年以上10年以下有期徒刑，併科新臺幣7百萬元以下罰金。
第1項至第3項之未遂犯罰之。
犯第1項、第2項或第4項有關空氣槍之罪，其情節輕微者，得減
輕其刑。
●附件：
臺灣臺東地方法院刑事判決              110年度訴字第141號
公  訴  人  臺灣臺東地方檢察署檢察官
被      告  李朝信
選任辯護人  曾炳憲律師
上列被告因違反槍砲彈藥刀械管制條例案件，經檢察官提起公訴
（110年度偵字第564號），本院判決如下：
    主  文
李朝信犯非法持有可發射金屬或子彈具殺傷力之槍枝罪，處有期
徒刑貳年，併科罰金新臺幣拾萬元，罰金如易服勞役，以新臺幣
壹仟元折算壹日。緩刑伍年，緩刑期間付保護管束，並應於判決
確定之日起貳年內向公庫支付新臺幣拾萬元，及向指定之政府機
關、政府機構、行政法人、社區或其他符合公益目的之機構或團
體提供壹佰小時之義務勞務，暨接受法治教育參場次。
扣案如附表編號1至5所示之物，均沒收之。
    事  實
一、李朝信明知可發射金屬或子彈具有殺傷力之槍枝，係屬槍砲
    彈藥刀械管制條例第4條第1項第1款所列之管制物品，非經
    中央主管機關許可，不得無故持有，竟仍基於非法持有可發
    射子彈具有殺傷力之槍枝之犯意，於民國101年1月間某日某
    時許，在花蓮縣某工地，經其真實姓名年籍不詳之友人贈與
    如附表編號1所示之長槍1支（下稱本案槍枝）而持有之。嗣
    於110年1月30日21時20分許，李朝信攜帶如附表編號1至4所
    示之本案槍枝、喜得釘底火、鋼珠，並駕駛車牌號碼00-000
    0號自用小客車停靠在臺東縣池上鄉大坡產業道路旁，見警
    上前盤查，為躲避盤查，旋即棄車逃逸離開現場，並將上開
    本案槍枝、喜得釘底火、鋼珠留置在其所駕駛上開車輛內，
    為警當場查獲，始悉上情。
二、案經臺東縣警察局關山分局報告臺灣臺東地方檢察署檢察官
    偵查起訴。
    理  由
壹、證據能力
一、按被告以外之人於審判外之陳述，雖不符刑事訴訟法第159
    條之1至之4之規定，而經當事人於審判程序同意作為證據，
    法院審酌該言詞陳述或書面陳述作成時之情況，認為適當者
    ，亦得為證據；當事人、代理人或辯護人於法院調查證據時
    ，知有第159條第1項不得為證據之情形，而未於言詞辯論終
    結前聲明異議者，視為有前項之同意，刑事訴訟法第159條
    之5定有明文。查本案以下所引用屬傳聞證據性質之證據，
    檢察官、被告李朝信及辯護人於本院準備程序時，均表示同
    意有證據能力（本院卷第40頁），且檢察官、被告及辯護人
    迄於言詞辯論終結前，未就本院所調查之證據資料主張有刑
    事訴訟法第159條第1項不得為證據之情形，本院審酌該證據
    作成之情況，認均無不適當情事，依刑事訴訟法第159條之5
    規定，均有證據能力。
二、至於本判決所引用之非供述證據，與本案待證事實均具有關
    連性，且無證據證明係實施刑事訴訟法程序之公務員違背法
    定程序取得，依刑事訴訟法第158條之4之反面解釋，自有證
    據能力。
貳、實體部分
一、認定事實之證據及理由
    上揭犯罪事實，業據被告於警詢、偵訊、本院準備程序及審
    理時均坦承不諱（警卷第3至6頁，偵卷第51至53頁，本院卷
    第37至38頁、第40至41頁、第91頁），並有臺東縣警察局關
    山分局員警職務報告、刑案現場測繪圖、搜索扣押筆錄、扣
    押物品目錄表、車輛詳細資料報表、刑案現場照片（巡邏車
    行車紀錄翻拍照片、現場證物勘察照片）共41張附卷可參（
    警卷第13至14頁、第15至18頁、第25頁、第29至52頁、第53
    頁）。又扣案之本案槍枝，經內政部警政署刑事警察局以檢
    視法、性能檢驗法鑑定之結果，認係其他可發射金屬或子彈
    之槍枝，由金屬擊發機構、木質槍托及已貫通之金屬槍管組
    合而成，擊發功能正常，可供擊發口徑0.27吋打釘槍用空包
    彈（作為發射動力），用以發射彈丸使用，認具殺傷力等情
    ，有該局110年4月22日刑鑑字第1100019576號鑑定書附卷可
    稽（偵卷第15至20頁），復有扣案之本案槍枝在案可憑（本
    院卷第17頁）。綜上等情，堪認被告前開任意性自白與事實
    相符，可堪採信。從而，本案事證明確，被告犯行堪以認定
    ，應依法論科。
二、論罪科刑
(一)被告行為後，槍砲彈藥刀械管制條例第4條、第7至9條等規
    定固於109年6月10日修正公布，同年月12日生效施行。但此
    次修法鑒於現行查獲具殺傷力之違法槍枝，多屬非制式槍枝
    ，可遠距離致人死傷，且殺傷力不亞於制式槍枝，對人民生
    命、身體、自由及財產法益之危害，實與制式槍枝無異；另
    因非制式槍枝之取得成本遠低於購買制式槍枝，且製造技術
    門檻不高、網路取得改造資訊容易，導致非制式槍枝氾濫情
    形嚴重，若區分制式與否而分別適用第7條或第8條處罰，將
    使不法分子傾向使用非制式槍砲從事不法行為，以規避第7
    條較重之刑責，無異加深不法分子大量使用非制式槍砲之誘
    因，為有效遏止持非制式槍砲進行犯罪情形，非制式槍砲與
    制式槍砲罪責確有一致之必要。為此修正第4條第1項第1款
    所稱槍砲之定義，在特定類型槍砲前增列「制式或非制式」
    等語，使管制範圍明確及於所有制式及非制式槍砲；且配合
    在第7條第1項、第8條第1項、第9條第1項及第3項亦均增列
    「制式或非制式」等語，以調整各條所規範特定類型槍砲之
    範圍（另將第8條第4項原條文「槍枝」，修正為「槍砲」，
    以統一用語）；第9條部分則為文字修正，在該條第1項及第
    3項增列「制式或非制式」之文字，修正理由則同前述修正
    條文第7條之說明部分。經查，本案槍枝經鑑定認係其他可
    供發射金屬或子彈之槍枝，已如前述，故不論在新法修正前
    後，該槍枝屬槍砲彈藥刀械管制條例第8條之規範客體，該
    條法定刑既未變更，便無新舊法比較適用之問題，應逕予適
    用裁判時法。
(二)核被告所為，係犯槍砲彈藥刀械管制條例第8條第4項之非法
    持有可發射金屬或子彈具有殺傷力之槍枝罪。又未經許可持
    有可發射金屬或子彈具有殺傷力之槍枝之行為，其持有之繼
    續，即為行為之繼續，並非犯罪狀態之繼續；亦即一經持有
    ，其犯罪即已成立，嗣後之繼續持有，及於其終止持有之前
    ，犯罪行為仍在繼續實施之中，應僅論以一罪。被告持有本
    案槍枝之犯行，係其自101年1月某日某時許起至110年1月30
    日21時20分許遭警查獲時止，被告於前揭期間持有本案槍枝
    之犯行，屬繼續犯之實質上一罪，應成立一罪。
(三)按刑法第59條規定犯罪之情狀可憫恕者，得酌量減輕其刑，
    其所謂「犯罪之情狀」，與同法第57條規定科刑時應審酌之
    一切情狀，並非有截然不同之領域，於裁判上酌減其刑時，
    應就犯罪一切情狀（包括第57條所列舉之10款事項），予以
    全盤考量，審酌其犯罪有無可憫恕之事由（即有無特殊之原
    因與環境，在客觀上足以引起一般同情，以及宣告法定低度
    刑，是否猶嫌過重等），以為判斷（最高法院95年度台上字
    第6157號判決意旨參照）。又槍砲彈藥刀械管制條例第8條
    第4項非法持有可發射子彈具殺傷力之槍枝罪之法定刑為「3
    年以上10年以下有期徒刑，併科新臺幣（下同）7百萬元以
    下罰金」，實屬非輕，然同為非法持有、寄藏可發射子彈具
    殺傷力之槍枝者，原因動機不一，犯罪情節未必盡同，或有
    仗勢而擬逞兇鬥狠者，亦有單純持有之分，態樣非可一概而
    論，危害社會程度亦非可等量齊觀，是倘依其情狀處以相當
    有期徒刑，即足以懲儆，並可達防衛社會之目的，自非不可
    依客觀犯行與主觀惡性加以考量，有無可憫恕之情狀，適用
    刑法第59條規定酌量減輕其刑，期使個案裁判量刑能斟酌至
    當，符合比例原則。經查，被告供稱：持有本案槍枝係為打
    獵及驅趕山豬以避免作物遭破壞等語（警卷第5頁，偵卷第5
    3頁，本院卷第38頁、第92頁），又被告雖持有本案槍枝已
    經10年，然無其他證據顯示被告有持以作為其他不法行為使
    用，徵顯其犯罪動機尚屬單純，本案持有行為與供作犯罪工
    具者，危害社會治安程度顯有不同，且被告犯後坦承犯行，
    態度良好，具有悔意，準此，認被告之犯罪情節，縱處以法
    定最輕本刑3年有期徒刑，仍屬情輕法重，難謂符合罪刑相
    當性及比例原則，其犯罪情狀，客觀上足以引起一般之同情
    ，顯有堪予憫恕之情，爰依刑法第59條之規定，酌量減輕其
    刑。
(四)爰以行為人之責任為基礎，審酌被告前於83年間因違反槍砲
    彈藥刀械管制條例案件，經臺灣花蓮地方法院以83年度易字
    第381號判決有期徒刑3月，緩刑2年確定，有臺灣高等法院
    被告前案紀錄表在卷可憑（本院卷第13頁），詎其猶不知悔
    改，再度非法持有本案槍枝，且持有時間甚長，對社會秩序
    與治安造成破壞，實屬不該；惟念其犯後始終坦承犯行，態
    度良好，並考量其持有本案槍枝目的及並未持以更犯他罪等
    情節，兼衡其自述國小畢業之智識程度、已婚、以前從事卡
    車司機工作，現已退休，生活經濟來源為開早餐店，每月收
    入約2萬多元、需扶養照顧年邁中風的母親之生活狀況、患
    有骨刺、高血壓、糖尿病之身體狀況，及被告、辯護人、檢
    察官就科刑範圍之意見等一切情狀（本院卷第96至97頁），
    爰量處如主文所示之刑，罰金刑部分並諭知易服勞役之折算
    標準。
(五)被告上開於83年間違反槍砲彈藥刀械管制條例之前案，嗣緩
    刑期滿，緩刑之宣告未經撤銷，此外並無其他刑事犯罪之前
    科紀錄，有前揭被告前案紀錄表存卷供參。依刑法第76條前
    段規定，被告上開刑之宣告即失效力，視為未曾受刑之宣告
    ，是該當刑法第74條第1項第1款所定要件。本院審酌其因一
    時失慮，致犯本案，惟犯後始終坦承犯行，且斟酌被告犯罪
    情節，非出於擁槍自重危害他人之目的而犯本罪，認被告經
    此偵審程序之教訓，當能知所警惕，無再犯之虞。故認所宣
    告之刑，以暫不執行為適當，併予宣告緩刑5年。又為期被
    告心生警惕，並導正其觀念，爰依刑法第74條第2項第4款、
    第5款、第8款之規定，命其應自本判決確定之日起2年內向
    公庫支付10萬元，及向指定之政府機關、政府機構、行政法
    人、社區或其他符合公益目的之機構或團體，提供100小時
    之義務勞務，暨接受法治教育3場次，併依刑法第93條第1項
    第2款規定，諭知被告於緩刑期間付保護管束。被告若違反
    本院所定上開命其履行之事項情節重大，足認原宣告之緩刑
    難收預期效果，而有執行刑罰之必要者，得撤銷其緩刑宣告
    ，併此敘明。
三、沒收　　
    按違禁物，不問屬於犯罪行為人與否，沒收之。供犯罪所用
    、犯罪預備之物或犯罪所生之物，屬於犯罪行為人者，得沒
    收之。刑法第38條第1項、第2項前段分別定有明文。經查：
(一)扣案如附表編號1所示之本案槍枝，屬違禁物，爰依刑法第3
    8條第1項規定宣告沒收。
(二)扣案如附表編號2至編號5所示之大顆鋼珠共10顆、喜得釘底
    火共10個雖非違禁物，但均為被告所有，且均係供被告持有
    使用上開本案槍枝所用之物，業據被告陳明在卷（本院卷第
    89頁），爰依刑法第38條第2項前段規定予以宣告沒收。　
(三)至於扣案如附表編號6所示之小顆鋼珠12顆，被告於本院準
    備程序及審理時均供稱本案槍枝無法發射小顆鋼珠，因為將
    小顆鋼珠倒進槍管就會滾出來等語（本院卷第39頁、第94頁
    ），非供本件犯罪所用之物，且亦非違禁物，爰不予沒收，
    附此敘明。　　
據上論斷，應依刑事訴訟法第299條第1項前段，槍砲彈藥刀械管
制條例第8條第4項，刑法第11條前段、第59條、第42條第3項前
段、第74條第1項第1款、第2項第4款、第5款、第8款、第93條第
1項第2款、第38條第1項、第2項，判決如主文。
本案經檢察官羅佾德提起公訴，檢察官洪清秀到庭執行職務。
中　　華　　民　　國　　111 　年　　2 　　月　　18　　日
　　　　　　　　　刑事第二庭  審判長法　官  蔡立群
　　　　　　　　　　　　　　　　　　法　官  李承桓
　　　　　　　　　　　　　　　　　　法　官  姚亞儒